【裁判字號】    98,訴,354
【裁判日期】    990226
【裁判案由】    違反槍砲彈藥刀械管制條例
【裁判全文】
臺灣新竹地方法院刑事判決               98年度訴字第354號
公  訴  人  臺灣新竹地方法院檢察署檢察官
被      告  甲○○
指定辯護人  本院公設辯護人乙○○
上列被告因違反槍砲彈藥刀械管制條例案件，經檢察官提起公訴
（98年度偵字第5306號），本院判決如下：
    主  文
甲○○犯非法持有手槍罪，處有期徒刑貳年陸月，併科罰金新臺
幣伍萬元，罰金如易服勞役，以新臺幣壹仟元折算壹日。扣案德
國DWN （Deutsche Waffen-und Munitionsfabriken ）廠Luger
P08 型口徑7.65mm之制式半自動手槍壹支（含彈匣壹個，槍枝管
制編號：0000000000號）沒收。又犯非法持有空氣槍罪，處有期
徒刑壹年陸月，併科罰金新臺幣萬元，罰金如易服勞役，以新
臺幣壹仟元折算壹日。扣案具有殺傷力之空氣槍壹枝（槍枝管制
編號：0000000000號），沒收。應執行有期徒刑年，併科罰金
新臺幣陸萬元，罰金如易服勞役，以新臺幣壹仟元折算壹日。扣
案德國DWN （Deutsche Waffen-und Munitionsfabriken ）廠
Luger P08 型口徑7.65mm之制式半自動手槍壹支（含彈匣壹個，
槍枝管制編號：0000000000號）、具有殺傷力之空氣槍壹枝（槍
枝管制編號：0000000000號），均沒收。
    事  實
一、甲○○明知制式手槍及可發射金屬具有殺傷力之空氣槍，係
    槍砲彈藥刀械管制條例第4 條第1 項第1 款所列管之槍枝，
    非經主管機關之許可，不得非法持有，為驅趕野狗，竟於民
    國88年間某日，在新竹市○○路「母聖宮」旁養羊場，自某
    姓名年籍不詳成年男子處受贈具殺傷力之德國DWN（Deutsch
    e Waffen-undMunitions -fabriken）廠Luger P08 型口徑
    7.65mm之制式半自動手槍1枝（槍枝管制編號：0000000000
    號）後，即將該制式手槍放在養羊場內，而自斯時起未經許
    可持有上開具有殺傷力之制式手槍。甲○○另基於非法持有
    可發射金屬具有殺傷力之空氣槍之犯意，於88年間某日，在
    上開「母聖宮」旁養羊場，向真實姓名、年籍不詳，綽號「
    阿明」之成年男子，以新臺幣1 萬元之代價，購買以壓縮彈
    簧帶動活塞壓縮空氣為發射動力，可發射直徑約4.5 ㎜之金
    屬彈丸，具殺傷力之空氣槍1枝（槍枝管制編號：000000000
    0號）及不具殺傷力之空氣槍1枝（槍枝管制編號：00000000
    00號），並放在養羊場內，而自斯時起持有之，於97年間，
    因養羊場遭小偷，遂將上開制式手槍及空氣槍移至位於新竹
    市○○區○○路2號10樓家中置放。嗣於98年7月9日9時35分
    ，經警持本院所核發之搜索票，在甲○○上開住處搜索而查
    獲，並扣得上開具殺傷力之手槍1支、空氣槍1枝及不具殺傷
    力之空氣槍1枝、鉛彈2盒等物。
二、案經新竹市警察局第三分局報請臺灣新竹地方法院檢察署檢
    察官偵查起訴。
    理  由
一、按本案認定事實所引用之非供述證據（如新竹市警察局第三
    分局搜索扣押筆錄、扣押物品目錄表、扣押物品清單、現場
    照片、新竹市警察局槍枝初步檢視報告表、對新竹市警察局
    氣體動力槍枝（空氣槍）動能初篩報告表、新竹市警察局第
    三分局98年7 月15日竹市警三分偵字第0980016507號函、桃
    園縣政府警察局98年7 月20日桃警鑑字第0980014263號槍彈
    鑑定書、內政部警政署刑事警察局98年8 月13日刑鑑字第09
    80098010號鑑驗書、內政部警政署刑事警察局98年9 月24日
    刑鑑字第0980130500號函、內政部98年11月11日內授警字第
    0980871975號函等），經本院於審理程序中當庭提示，被告
    、辯護人及公訴人均表示無意見，而同意援引作為證據（見
    本院98年訴字第354 號卷【下稱本院卷(二)】19頁反面至21頁
    ），且無證據證明係公務員違背法定程式所取得，亦無刑事
    訴訟法第159 條之4 規定之顯有不可信之情況與不得作為證
    據之情形，自均應認有證據能力，合先敘明。
二、被告甲○○對於前開事實一持有制式手槍1 枝（槍枝管制編
    號：0000000000號）、及持有空氣槍2 枝（槍枝管制編號：
    0000000000號、0000000000號）、鉛彈2盒，為警於98年7月
    9日上午9時35分許，持本院所核發之搜索票，於被告上開住
    處搜索查獲，並扣得制式手槍1支、空氣槍2枝及鉛彈2 盒等
    情迭據被告於警詢、偵查及本院準備程序、審理中均坦承不
    諱（見98年度偵字第5306號偵查卷【下稱偵卷】第10至13頁
    、第50至51頁、本院98年度審訴字第759 號卷【下稱本院卷
    (一)第25至29頁），且有下列證據可資佐證：
（一）扣案之制式手槍1 枝經送請內政部警政署刑事警察局鑑驗
      結果，據覆：送鑑手槍1 枝（槍枝管制編號0000000000號
      ），認係口徑7.65mm之制式半自動手槍，研判為德國DWN
      （Deutsche Waffen-und Munitionsfabriken ）廠Luger
      P08型，其上具1956n等字樣，槍管內具肆條右旋來復線，
      擊發功能正常，可供擊發同口徑制式子彈使用，認具殺傷
      力等情，有該局98年8 月13日刑鑑字第0980098010號槍彈
      鑑定書1份在卷可稽（見偵卷第62頁）。
（二）而扣案之空氣槍2 枝經送請桃園縣政府警察局鑑驗結果，
      據覆：送鑑空氣槍1 枝（槍枝管制編號0000000000號），
      認係氣動式槍枝，該槍枝係以壓縮彈簧帶動活塞壓縮空氣
      為發射動力，可發射直徑約4.5㎜之金屬彈丸，槍長約93c
      m 、高約15cm，送鑑時該槍枝嚴重漏氣，依現狀無法試射
      。而另一送鑑空氣槍1 枝（槍枝管制編號0000000000號）
      ，認係氣動式槍枝，該槍枝係以壓縮彈簧帶動活塞壓縮空
      氣為發射動力，經以金屬彈丸測試3 次，其中彈丸（直徑
      4.5 mm、重量0.37g）最大發射速度為168 公尺/秒，計算
      其動能為5.22焦耳，換算其單位面積動能為32.83焦耳／
      平方公分。而根據內政部警政署刑事警察局對活豬作射擊
      測試結果，彈丸單位面積動能達24焦耳／平方公分，足以
      穿入豬隻皮肉層。另依日本科學警察研究所之研究結果，
      彈丸單位面積動能達20焦耳／平方公分，則足以穿入人體
      皮肉層等情，有該局98年7 月20日桃警鑑字第0980014263
      號槍彈鑑定書1份在卷可佐（見偵卷第57至59頁）。
（三）而槍砲彈藥刀械管制條例相關規定所以處罰未經許可持有
      可發射金屬具有殺傷力之空氣槍者，在於該等槍枝不惟對
      他人之生命、身體及社會治安、秩序造成潛在之危險與不
      安，且持有人倘將上開具殺傷力之空氣槍用於朝人射擊犯
      罪之用，將會造成他人死亡或受傷之結果，乃有加以禁止
      之必要，故所謂「殺傷力」，係指對人體使用，足以使人
      死亡或身體傷害之情形而言，依據司法院秘書長81年6 月
      11日秘台廳 (二)字第06985號函所釋示：「殺傷力之標準
      為在最具威力之適當距離，以彈丸可穿入人體皮肉層之動
      能為基準。」，根據日本科學警察研究所之研究結果，彈
      丸單位面積動能達20焦耳／平方公分，即足以穿入人體皮
      肉層，有桃園縣政府警察局上開槍彈鑑定書所檢附之殺傷
      力定義及相關數據及文獻在卷可參（見偵卷第57至59頁）
      ，而本案扣案之空氣手槍（槍枝管制編號0000000000號）
      經實際試射結果，性能良好，可發射金屬彈丸，且發射之
      彈丸單位面積動能縱扣除誤差值，仍均已超過20焦耳／平
      方公分，意即該空氣槍用以朝人射擊，可穿透人體皮肉層
      而致人受傷或死亡，自屬具有殺傷力。
（四）此外，復有搜索、扣押筆錄、扣押物品目錄表、扣押物品
      清單各1 份及查獲現場照片12張、新竹市警察局槍枝初步
      檢視報告表、槍枝初步檢視承辦人員履歷資料、槍枝照片
      等附卷可參（見偵卷第14至17、20至25、26至45頁、本院
      卷(一)第7 、14、22頁），足見被告之自白與事實相符，堪
      以採信，事證明確，被告未經許可而持有制式手槍及持有
      可發射金屬具有殺傷力之空氣槍之犯行，堪以認定，均應
      予依法論科。
三、論罪科刑：
（一）按未經許可持有手槍，其持有之繼續，為行為之繼續，亦
      即一經持有手槍，罪已成立，但其完結須繼續至持有行為
      終了時為止。其間法律縱有變更，然其行為既繼續實施至
      新法施行以後，即與犯罪後法律有變更之情形不同，不生
      新舊法比較適用之問題（最高法院95年度台上字第2250號
      判決參照）。本件被告未經許可而無故持有手槍及具有殺
      傷力之空氣槍各1 枝，其持有乃行為之繼續，亦即一經持
      有該等槍枝，犯罪即屬成立，但其完結須繼續至持有行為
      終了時為止，性質上係屬繼續犯，故被告前、後之持有行
      為不容予以割裂；是於法律有修正變更之際，茍一部犯行
      發生在法律修正變動前之舊法時期，一部係在新法施行後
      所犯，因繼續犯屬實質上之一罪，法律上須綜合前後犯罪
      行為而為單一評價，自應依最後行為所應適用之新法處斷
      ，再無新舊法比較適用之問題。查刑法業於94年2月2日修
      正公布，且依刑法施行法第10條之1規定，已於95年7月1
      日生效施行。然被告最後持有行為之時點既為98年7月9日
      ，已如前述，故本案此部分即無刑法第2條第1項但書規定
      之新舊法比較適用問題，亦無中華民國九十六年罪犯減刑
      之適用。至於被告行為後，槍砲彈藥刀械管制條例第7 條
      、第8 條固有修正並經公布施行（第8 條自94年1 月26日
      修正公布施行、第7 條自97年11月26日公布施行），惟均
      與本件被告之犯行無涉，自亦無新舊法比較適用問題，均
      先此敘明。
（二）核被告甲○○所為，係犯槍砲彈藥刀械管制條例第7 條第
      4 項未經許可持有制式手槍罪及犯槍砲彈藥刀械管制條例
      第8 條第4 項未經許可持有可發射金屬子彈具有殺傷力之
      空氣槍罪。
（三）分論併罰：被告本件未經許可持有手槍及空氣槍之2 犯行
      ，時間不同，犯意各別，行為互異，應予分論併罰。
（四）又被告所犯未經許可持有手槍罪，法定本刑為5 年以上有
      期徒刑；所犯未經許可持有空氣槍罪，法定本刑為3 年以
      上10年以下有期徒刑，被告雖分別持有上開手槍及空氣槍
      之二犯行，然由扣案手槍照片觀之，該制式手槍樣式陳舊
      ，不具流通性，且槍管業已銹蝕，縱然該槍管仍具有4 條
      右旋來復線，惟因槍管銹蝕，若長距離射擊當失其準確性
      ，危害性已顯小於一般制式手槍，且被告亦供稱該手槍並
      無子彈可供試射，亦從未使用，且從未擦拭保養，本案亦
      查無被告持有可供試射該制式手槍之子彈，顯見其持有動
      機單純，危害社會治安程度不大；另持有空氣槍部分，該
      槍長度達93公分，不便隨身攜帶，且該槍枝係以壓縮彈簧
      帶動活塞壓縮空氣為發射動力，經試射3 次最高單位面積
      動能為32.83 焦耳／平方公分，業如前述，略高於內政部
      警政署之單位面積動能24焦耳／平方公分之足以穿入豬隻
      皮肉層標準，而遠低於使人尚失戰鬥能力之程度（即78.6
      焦耳／平方公分），危害社會治安程度尚輕，且被告持有
      上開二槍枝長達10年期間，並未持之加以犯案，是所生危
      害均非重大，況且按槍砲彈藥刀械管制條例第8 條所規定
      禁止製造、運輸、販賣之客體相對廣泛，由於空氣槍之取
      得、使用、改造較為便利，且具有物理上之危險性，容易
      成為犯罪之工具，是將一部分殺傷力較低之空氣槍列在處
      罰範圍內，固有助於重要公益目的之達成，且具有必要性
      ，惟不論行為人犯罪情節之輕重，均以重度自由刑相繩，
      未能具體考量行為人違法行為之惡害程度，對違法情節輕
      微、顯可憫恕之個案，可能構成顯然過苛之處罰，而無從
      兼顧實質正義。又不具殺傷力且無危害安全之虞之空氣槍
      係合法而容易取得之休閒娛樂商品，而改造此類空氣槍，
      所需零件易於取得，亦無須高度之技術。倘人民僅出於休
      閒、娛樂等動機而改造合法之空氣槍，雖已達殺傷力標準
      ，但若其殺傷力甚微，對他人生命、身體、自由、財產等
      法益之危險甚低，或有其他犯罪情節輕微情況，縱科以最
      低刑度，猶嫌情輕法重，致有罪責與處罰不相對應之情形
      ，司法院大法官會議釋字第669 號解釋意旨可資參照。本
      案被告所為雖係「持有」可發射金屬具有殺傷力之空氣槍
      此一行為態樣，而非上開解釋意旨所指之製造、運輸及販
      賣等態樣，然基於空氣槍易於取得且持有動機可能僅係基
      於供休閒、娛樂所用之同一考量，對持有空氣槍此一行為
      態樣，自仍應參酌上開解釋意旨予以相同處理。是以被告
      因一時失慮，致罹法定刑5年以上及3年以上10年以下有期
      徒刑之重典，倘分別處以5年及3年以上有期徒刑，不免過
      苛，法重情輕。是依被告上開犯罪情狀，相較於法定之重
      刑，在客觀上足以引起一般人之同情，情節尚堪憫恕，爰
      依刑法第59條之規定均酌予減輕其刑。
（五）爰審酌被告明知持有制式手槍及具有殺傷力之空氣槍，危
      害社會大眾安全與良善秩序甚鉅，竟向不詳姓名成年人購
      買而無故持有之，持有期間被告於新竹市○○路母聖宮旁
      養羊場工作處，持具殺傷力之空氣槍用以驅趕野狗，實屬
      不該，萬一鄰居或路人不幸遭到流彈波及，後果將不堪設
      想，對於社會治安及公眾安全更係重大侵害及威脅，本不
      宜寬恕，然姑念其持有時間長達近10年，未持之加以犯案
      ，顯見其持有動機單純，並非欲持之為非作歹，另查被告
      僅前於82年間因失火罪而受法院判刑紀錄，有臺灣高等法
      院被告前案紀錄表在卷可參，可見素行尚非窮兇惡極，且
      被告於偵審程序均坦承所有經過，對於「妥速審判」所要
      求之促進訴訟功能頗有助益，及犯後態度良好，家中尚有
      母親行動不便賴其照料等一切情狀，分別量處如主文所示
      之刑，並定其應執行刑，另就併科罰金部分諭知易服勞役
      之折算標準，以期自新。
（六）扣案德國DWN廠Luger P08型口徑7.65mm之制式半自動手槍
      壹支（含彈匣壹個，槍枝管制編號：0000000000號）及具
      有殺傷力之空氣槍壹枝（槍枝管制編號：0000000000號）
      ，分別依槍砲彈藥刀械管制條例第7條第4項、第8條第4項
      規定未經許可不得持有之，俱屬違禁物，均應依刑法第38
      條第1 項第1 款規定宣告沒收。
（七）另扣案空氣槍1 枝（槍枝管制編號0000000000號），經送
      鑑時因該槍枝嚴重漏氣，依現狀無法試射，不具殺傷力，
      有上開98年7月20日桃警鑑字第0980014263號槍彈鑑定書1
      份附卷足佐，且非違禁物；至扣案之鉛彈2 盒，經送鑑認
      均係口徑5.5mm 之鉛彈，供氣動式槍枝所使用之拋射體，
      並非子彈，與殺傷力無涉，有內政部警政署刑事警察局98
      年9 月24日刑鑑字第0980130500號函存卷足參，雖被告自
      承曾持之以空氣槍試射過打樹及小鳥並用以驅趕野狗（見
      偵卷第12、50頁），惟扣案之具有殺傷力之空氣槍壹枝（
      槍枝管制編號：0000000000號），僅能發射直徑4.5mm 之
      金屬彈丸，因此扣案之鉛彈2 盒顯非供上開扣案具殺傷力
      之空氣槍所用之物，且亦非違禁物，均與沒收規定不合，
      爰均不予宣告沒收，附此敘明。
據上論斷，應依刑事訴訟法第299 條第1 項前段，槍砲彈藥刀械
管制條例第7條第4項、第8條第4項，刑法第11條前段、第59條、
第51條第5款、第7款、第42條第3項前段、第38條第1項第1 款、
第2款，判決如主文。
本案經檢察官邱宇謙到庭執行職務。
中    華    民    國    99    年     2     月    26   日
                  刑事第六庭  審判長法  官  黃美盈
                                    法  官  李毓華
                                    法  官  邱忠義
以上正本證明與原本無異。
如不服本判決應於收受本判決後10日內向本院提出上訴書狀，上
訴書狀應敘述具體理由。上訴書狀未敘述上訴理由者，應於上訴
期間屆滿後20日內補提理由書狀於本院 (均須按他造當事人之人
數附繕本 )「切勿逕送上級法院」。
中    華    民    國    99    年     2     月    26   日
                                    書記官  吳美雲
附錄本案論罪科刑法條全文：
槍砲彈藥刀械管制條例第7條第4項
未經許可，持有、寄藏或意圖販賣而陳列第1 項所列槍砲、彈藥
者，處5年以上有期徒刑，併科新台幣1千萬元以下罰金。
槍砲彈藥刀械管制條例第8 條第4項
未經許可，製造、販賣或運輸鋼筆槍、瓦斯槍、麻醉槍、獵槍、
空氣槍或第4 條第1 項第1 款所定其他可發射金屬或子彈具有殺
傷力之各式槍砲者，處無期徒刑或5 年以上有期徒刑，併科新臺
幣1千萬元以下罰金。
未經許可，持有、寄藏或意圖販賣而陳列第1 項所列槍枝者，處
3年以上10年以下有期徒刑，併科新臺幣700萬元以下罰金。
第1項至第3項之未遂犯罰之。

司法院資訊處製作；財團法人民間司法改革基金會備份。
